【裁判字號】    90,上訴,448
【裁判日期】    900530
【裁判案由】    違反著作權法等
【裁判全文】
臺灣高等法院臺南分院刑事判決          九十年度上訴字第四四八號         潛
      上  訴  人  臺灣臺南地方法院檢察署檢察官
      被      告  甲  ○  ○
右列上訴人因被告違反著作權法等案件，不服臺灣臺南地方法院八十九年度訴字第一
三八三號中華民國九十年一月四日第一審判決（起訴案號：臺灣臺南地方法院檢察署
八十九年度偵字第一○六五七號），提起上訴，本院判決如左：
      主      文
上訴駁回。
      事      實
一、甲○○係設於臺南縣六甲鄉○○路九二號「日本橋ＴＶ  ＧＡＭＥ專賣店」之負
    責人，明知(1)「ＸＩｓａｉ及四方立體圖」之商標圖樣（如附件一）係日商新力
    電腦娛樂股份有限公司（下稱新力公司）向經濟部智慧財產局註冊取得商標專用
    權，註冊號數為第00000000號商標，並指定使用於錄有電子遊戲軟體程
    式及電腦程式之磁碟、光碟、電視遊樂器（與電視連用之電子遊樂器）、電腦軟
    體、已錄之影碟、已錄之錄影帶等商品，專用期限自民國（下同）八十八年十一
    月一日起至九十八年十月三十一日止。且新力公司所發行如附表一編號一至六所
    示之遊戲光碟軟體係該公司享有著作權之電腦程式著作，非經該公司之同意或授
    權，不得意圖營利而交付。(2)「ＦＩＮＡＬ  ＦＡＮＴＡＳＹ」之商標圖樣（如
    附件二）為日商思奎爾股份有限公司（下稱思奎爾公司）向經濟部中央標準局（
    現已改制為智慧財產局）註冊取得商標專用權，註冊號數為第00000000
    號商標，並指定使用於光碟、唯讀記憶體、磁卡、磁帶、磁碟、磁片、電腦、電
    腦記憶體、電腦軟體記憶體、軟性磁碟等商品，專用期間自八十三年一月一日起
    至九十二年十二月三十一日止。且思奎爾公司所發行如附表二編號一至三所示之
    遊戲光碟軟體係該公司享有著作權之電腦程式著作，非經該公司之同意或授權，
    不得意圖營利而交付。(3)如附件三所示之商標圖樣，係日商任天堂股份有限公司
    （下稱任天堂公司）向經濟部中央標準局註冊取得商標專用權，其商標圖樣、註
    冊號數、專用商品、專用期間等均詳如附件三所示。且任天堂公司所發行如附表
    五編號一至六所示之遊戲光碟軟體係該公司享有著作權之電腦程式著作，非經該
    公司之同意或授權，不得意圖營利而交付。(4)如附表三及如附表四所示之遊戲軟
    體依序為卡波光股份有限公司（下稱卡波光公司）、可樂美股份有限公司（下稱
    可樂美公司）開發享有著作權之電腦程式著作，非經該二公司擁有著作權公司之
    同意或授權，不得意圖營利而交付。且明知陳豪瞬所販售如附表一、二所示之遊
    戲光碟片及余宗錞所販售如附表五任天堂卡匣等物（原判決誤載余宗錞販售如附
    表一、二所示之遊戲光碟片、陳豪瞬販售如附表五任天堂卡匣等物），乃意圖欺
    騙他人，使用相同於新力公司、思奎爾公司、任天堂公司已向經濟部中央標準局
    智慧財產局註冊如附件一至三所示之商標圖樣之仿冒商標商品，及附表一至五所
    示之遊戲光碟片或任天堂卡匣所含之軟體，乃係未經著作權人新力公司、思奎爾
    公司、卡波光公司、可樂美公司、任天堂公司之同意或授權，擅自以重製之方法
    侵害其著作權之物。竟基於販賣仿冒商標商品之概括犯意及意圖營利而交付之侵
    害他人著作權為常之犯意，分別自八十九年四月間及同年六月間起，在上址多次
    向陳豪瞬（遊戲光碟片）及余宗錞（卡匣）以任天堂卡匣每個新台幣（下同）二
    百至五百元不等，每片光碟片三十三元之價格販入後，在上址意圖販賣、散布而
    陳列，並意圖販賣以每個卡匣二百五十元至八百元不等，每片光碟片六十元之價
    格販賣交付予不特定人牟利，侵害上開公司之商標專用權、著作權，並以之為常
    業，足生損害於新力公司、思奎爾公司、卡波光公司、可樂美公司、任天堂公司
    。嗣於八十九年六月二十九日十四時二十分許，為警持檢察官搜索票至上址查獲
    ，扣得如附表一所示仿冒新力公司光碟片三十六片、如附表二所示仿冒思奎爾公
    司光碟片二十四片、如附表三所示仿冒卡波光公司光碟片十三片、如附表四所示
    仿冒可樂美公司光碟片十三片及遊戲光碟片目錄二十七本、如附表五所示仿冒任
    天堂公司遊戲卡匣六十九片及合卡十三片。
二、案經被害人新力公司、思奎爾公司、卡波光公司、可樂美公司、任天堂公司訴由
    內政部警政署保安警察第二總隊第四大隊第三中隊報請臺灣高雄地方法院檢察署
    檢察官呈請臺灣高等法院檢察署令轉臺灣臺南地方法院檢察署檢察官偵查起訴。
      理      由
一、前揭被告甲○○於上址陳列、販賣扣案之仿冒盜版告訴人享有商標專用權及著作
    權之光碟片並以之維生之事實，迭據被告於警訊、偵查中、原審及本院審理時坦
    承不諱，核與告訴人新力公司、思奎爾公司、卡波光公司、可樂美公司之共同告
    訴代理人陳和貴律師、王怡今律師、吳婷婷律師，任天堂公司告訴代理人尤揖華
    律師、吳婷婷律師指訴情節互相一致，並有如附表一至五所示之仿冒光碟片、卡
    匣、遊戲光碟目錄扣案足資佐證；此外復有查證照片、經濟部中央標準局商標註
    冊證、中華民國商標註冊證、同步發行之廣告、雜誌、網頁、宣誓書、進口報單
    、提單、訂單、出貨單、統一發票、進貨單、期初期末存量明細表等文件在卷足
    資佐證，被告上自白與事實相符，可資為認定之依據。
二、查(1)如附件一所示「ＸＩｓａｉ及四方立體圖」商標圖樣乃新力公司享有之商標
    專用權，此有商標註冊證附卷可憑（見臺灣高雄地方法院檢察署八十九年度偵字
    第一六六一三號卷第十三頁）。(2)如附件二所示「ＦＩＮＡＬ  ＦＡＮＴＡＳＹ
    」之商標圖樣為思奎爾公司享有之商標專用權，有商標註冊證附卷可憑（見臺灣
    高雄地方法院檢察署八十九年度偵字第一六六一一號卷第五十九頁）。(3)如附件
    三所示之商標圖樣，係任天堂公司享有之商標專用權，有商標註冊證附卷可憑（
    見臺灣高雄地方法院檢察署八十九年度偵字第一四六七四號卷第六十八至七十二
    頁）。(4)如附表一至四所示之遊戲光碟軟體，依序為新力公司、思奎爾公司、卡
    波光公司、可樂美公司所創作享有著作權之電腦程式著作，於附表一至四所示之
    發行日期由新力公司在日本首次發行，並由新力公司於同日授權予臺灣之英特全
    股份有限公司在中華民國管轄區內為首次發行，此有同步發行之廣告、雜誌、網
    頁、宣誓書、進口報單、提單、訂單、出貨單、統一發票、進貨單、期初期末存
    量明細表等文件附於各該偵查卷內足佐。準此依著作權法第四條第一款之規定，
    上開電腦程式著作應受我國著作權法之保護。(5)如附表五編號一至四所示之遊戲
    卡匣軟體為任天堂公司於如附表五所示之最初發行日於中華民國境內首次發行，
    並依法申請著作權註冊，其權利期間亦如附表五所示，此有內政部著作權執照在
    卷可按（見臺灣高雄地方法院檢察署八十九年度偵字第一四六七四號卷第七十四
    至七十五頁）。上開電腦程式著作，依七十四年七月十日修正公布之著作權法第
    十七條規定，享有本國著作權法之保護。另如附表五編號五、六所示之遊戲卡匣
    軟體，為同公司在八十一年七月六日著作權法修正後，於附表五所示之最初發行
    日於中華民國境內首次發行（編號六「口袋怪獸」）或在日本本國發行後三十日
    內在我國發行（編號五「淘氣瑪莉」）。此有統一發票、剪報、雜誌附卷可稽（
    見同卷宗第七十六頁至七十八頁）。上開電腦程式著作，依現行著作權法第四條
    第一款之規定，應受我國著作權法之保護。
三、按刑法上所謂常業犯，係指反覆以同種類行為為目的之社會活動之職業性犯罪而
    言，至於其犯罪所得之多寡，事後仍否保有該犯罪所得，是否恃此犯罪為唯一的
    謀生職業，則非所問，縱另兼有其他職業，或犯罪所得不多，均無礙於該常業犯
    之成立（最高法院八十五年度台上字第五一○號判例、八十九年度台上字第四四
    五號判決參照）。查被告於警訊時供稱：伊自八十九年四月底起開始販售盜版光
    碟及卡匣，迄遭查獲時止，共計售出盜版光碟七十餘片、卡匣八片，所得約六千
    元等語，是被告既有反覆販賣盜版卡匣、光碟之意思與行為，並以之為生活之資
    ，參諸前揭說明，自應論以常業犯。綜上被告自白、查扣證物、商標註冊登記證
    明文件、著作權首次發行資料等證據，足認本件事證已臻明確，被告犯行堪以認
    定
四、核被告所為，係犯商標法第六十三條之販賣仿冒商標商品罪及著作權法第九十四
    條、第九十三條第三款、第八十七條第二款、第五款之常業侵害他人著作權罪。
    被告意圖販賣而陳列仿冒商標商品、意圖散布而陳列侵害著作權之物之低度行為
    ，應分別為販賣仿冒商標商品、意圖營利而交付侵害著作權之物之高度行為所吸
    收，不另論罪。所犯違反商標法部分，時間緊接，犯罪構成要件亦覆相同，顯係
    基於概括犯意為之，為連續犯，依刑法第五十六條加重其刑。公訴人雖未就連續
    犯部分起訴，惟與起訴部分具有連續犯一部、全部之關係，自為起訴效力所及，
    自得併予審究。又被告以一行為同時侵害新力公司、思奎爾公司及任天堂公司之
    商標專用權及著作權，為想像競合犯，依刑法第五十五條之規定，應從較重之著
    作權法第九十四條、第九十三條第三款、第八十七條第二款之常業罪處斷。原審
    以被告罪證明確，因予適用商標法第六十三條、第六十四條，著作權法第九十四
    條、第九十三條第三款、第八十七條第二款、刑法第十一條前段、第五十六條、
    第五十五條、第七十四條第一款、第三十八條第一項第二款，審酌被告之牟利動
    機、販賣之數量、販賣所得利益、販賣仿冒盜版光碟片及遊戲卡匣致被害人所受
    之損害、犯罪後坦承態度及被告販賣侵害他人盜版電腦程式著作物，破壞我國保
    護智慧財產權之國際形象及對於他人無體財產權的尊重等一切情狀，量處有期徒
    刑一年二月。復以被告未曾受有期徒刑以上刑之宣告，有臺灣高等法院檢察署刑
    案紀錄簡覆表在卷可按，因一時失慮，致誤觸法網，犯後深表悔悟，態度良好，
    經此次偵審教訓後，當能知所警惕，而無再犯之虞，因認對被告所處之刑，以暫
    不執行為適當，爰併予宣告緩刑四年，用勵自新。扣案如附表一所示仿冒新力公
    司光碟片三十六片，如附表二所示仿冒思奎爾公司光碟片二十四片，如附表五所
    示仿冒任天堂公司遊戲卡匣單卡六十九片、合卡十三片等仿冒商標商品，應依商
    標法第六十四條規定宣告沒收；扣案如附表三所示仿冒卡波光公司光碟片十三片
    、如附表四所示仿冒可樂美公司光碟片十三片及遊戲目錄二十七本，為被告所有
    供犯罪所用之物，依刑法第三十八條第一項第二款規定宣告沒收。本院經核原判
    決認事用法，均無不合，量刑亦屬妥適。
五、公訴人依被害人新力公司請求上訴，上訴意旨略以：扣案之光碟片透過遊戲主機
    執行後，出現告訴人之註冊商標「ｐｓ設計圖」及授權文字「Ｌｉｃｅｎｓｅｄ
    ＳｏｎｙＣｏｍｐｕｔｅｒＥｎｔｅｒｔａｉｎｍｅｎｔＩｎｃ．」（中譯：經
    新力公司授權）等字樣，認被告構成刑法第二百十六條行使偽造私文書罪嫌云云
    。但按刑法偽造文書罪，其立法意旨在於維護文書之公共信用，所謂行使偽造之
    文書，乃指依文書之用法，以虛偽文書充作真正文書而加以使用，使人誤認為所
    提出之文書為真正，始有妨害公共信用之虞，且必行為人就所偽造文書之內容向
    他方有所主張，始當之。經查被告販售之查扣仿冒新力公司遊戲光碟，外觀包裝
    上無新力公司之「PS設計圖」商標圖樣，須經放映始有該商標圖樣，故光碟片內
    之商標圖樣及授權字樣顯非被告所偽造，而係由他人自真品光碟中直接燒錄烤貝
    偽造，係盜拷軟體侵害著作權時之當然結果。何況目前市售播放主機，均經改裝
    自動略過註冊商標及文字，直接進入執行軟體，亦無行使偽造私文書問題，且被
    告除販賣該盜拷光碟外，並未特別公告週知有意消費之人，該軟體係經原公司合
    法之意思傳達（即行使偽造私文書之法之意思），況被告以遠低於真品之價格販
    賣，客觀上，購買者均一望即知其所購買者係仿冒光碟，並無使消費者混淆之虞
    ，亦無誤認為真版軟體之可能，顯見被告未對購買者主張系爭圖樣及授權字樣之
    內容，自無成立偽造文書或行使偽造文書可言，公訴人於起訴書內已敘明被告該
    部分不成立行使偽造私文書之犯行，為該部分未行起訴，被害人新力公司再予爭
    執請求公訴人上訴，主張成立行使偽造私文書之犯行，顯非可取，此部分上訴為
    無理由，本院自毋庸另為無罪之諭知，應予駁回。
六、據上論斷，應依刑事訴訟法第三百六十八條，判決如主文。
本案經檢察官林炎昇到庭執行職務。
中  華  民  國    九  十      年        五        月      三  十      日
                                臺灣高等法院臺南分院刑事第五庭
                                    審判長法官  茆    臺    雲
                                          法官  李    文    福
                                          法官  蔡    長    林
右正本證明與原本無異。
檢察官如不服本判決，應於判決送達後十日內向本院提出上訴書。
被告不得上訴。
                                    法院書記官  李    培    薇
中  華  民  國      九  十      年        五        月      三十一      日
附錄本案論罪科刑所依據之法條全文：
商標法第六十二條
  意圖欺騙他人，有左列情事之一者，處三年以下有期徒刑、拘役或科或併科新臺幣
二十萬元以下罰金：
(一)於同一商品或類似商品，使用相同或近似於他人註冊商標之圖樣者。
(二)於有關同一商品或類似商品之廣告、標帖、說明書、價目表或其他文書，附加相同
  或近似於他人註冊商標圖樣而陳列或散布者。
商標法第六十三條
  明知為前條商品而販賣、意圖販賣而陳列、輸出或輸入者，處一年以下有期徒刑、
拘役或科或併科新臺幣五萬元以下罰金。
著作權法第八十七條
  有下列情形之一者，除本法另有規定外，視為侵害著作權或製版權︰
(一)以侵害著作人名譽之方法利用其著作者。
(二)明知為侵害著作權或製版權之物而散布或意圖散布而陳列或持有或意圖營利而交付
  者。
(三)輸入未經著作財產權人或製版權人授權重製之重製物或製版物者。
(四)未經著作財產權人同意而輸入著作原件或其重製物者。
(五)明知係侵害電腦程式著作財產權之重製物而仍作為直接營利之使用者。
著作權法第九十二條
  擅自以公開口述、公開播送、公開上映、公開演出、公開展示、改作、編輯或出租
之方法侵害他人之著作財產權者，處三年以下有期徒刑，得併科新台幣十五萬元以下
罰金。
著作權法第九十三條
  有下列情形之一者，處二年以下有期徒刑，得併科新台幣十萬元以下罰金︰
(一)侵害第十五條至第十七條規定之著作人格權者。
(二)違反第七十條規定者。
(三)以第八十七條各款方法之一侵害他人之著作權者。
著作權法第九十四條
  以犯第九十一條、第九十二條或第九十三條之罪為常業者，處一年以上七年以下有
期徒刑，得併科新台幣四十五萬元以下罰金。
附表一：（著作權人：新力公司）
┌──┬─────────┬───┬─────┐
│編號│光碟軟體名稱      │片  數│發行日期  │
├──┼─────────┼───┼─────┤
│ 一 │野戰神兵２        │二片  │1999/9/2  │
├──┼─────────┼───┼─────┤
│ 二 │妖精戰士３        │二片  │1999/10/28│
├──┼─────────┼───┼─────┤
│ 三 │龍魂騎士救世傳說  │十片  │1999/12/2 │
├──┼─────────┼───┼─────┤
│ 四 │GT實戰賽車２      │十四片│1999/12/11│
├──┼─────────┼───┼─────┤
│ 五 │骰子大戰２        │二片  │1999/12/22│
├──┼─────────┼───┼─────┤
│ 六 │列車驚魂          │六片  │2000/1/27 │
├──┴─────────┴───┴─────┤
│合計：三十六片                              │
└──────────────────────┘
附表二：（著作權人：思奎爾公司）
┌──┬─────────┬───┬─────┐
│編號│光碟軟體名稱      │片  數│發行日期  │
├──┼─────────┼───┼─────┤
│ 一 │太空戰士８        │十二片│1999/2/11 │
├──┼─────────┼───┼─────┤
│ 二 │聖劍傳說          │八片  │1999/7/15 │
├──┼─────────┼───┼─────┤
│ 三 │放浪冒險譚        │四片  │2000/2/10 │
├──┴─────────┴───┴─────┤
│合計：二十四片                              │
└──────────────────────┘
附表三：（著作權人：卡波光公司）
┌──┬─────────┬───┬─────┐
│編號│光碟軟體名稱      │片  數│發行日期  │
├──┼─────────┼───┼─────┤
│ 一 │幽靈古堡２        │十一片│1998/1/29 │
├──┼─────────┼───┼─────┤
│ 二 │惡靈古堡３        │二片  │1999/9/22 │
├──┼─────────┼───┼─────┤
│ 三 │惡靈古堡射擊版    │三片  │2000/1/27 │
├──┼─────────┼───┼─────┤
│ 四 │飛龍２            │八片  │2000/2/24 │
├──┴─────────┴───┴─────┤
│合計：二十四片                              │
└──────────────────────┘
附表四：（著作權人：可樂美公司）
┌──┬─────────┬───┬─────┐
│編號│光碟軟體名稱      │片  數│發行日期  │
├──┼─────────┼───┼─────┤
│ 一 │熱爆勁舞２        │十三片│1999/8/26 │
└──┴─────────┴───┴─────┘
附表五：（著作權人：任天堂公司）
  【甲】依七十四年七月十日著作權法第十七條註冊受我國著作權法保護者
┌──┬─────────┬──────┬───────────┐
│編號│卡匣名稱          │最初發行日  │權利期間（民國始末）  │
├──┼─────────┼──────┼───────────┤
│ 一 │打磚塊            │民國78/4/19 │77/11/22起至108/3/6止 │
├──┼─────────┼──────┼───────────┤
│ 二 │網球              │民國78/5/25 │78/3/31起至108/4/17止 │
├──┼─────────┼──────┼───────────┤
│ 三 │俄羅斯方塊        │民國78/6/13 │78/4/17起至108/10/4止 │
├──┼─────────┼──────┼───────────┤
│ 四 │瑪莉醫生          │民國79/7/25 │79/5/14起至109/5/14止 │
└──┴─────────┴──────┴───────────┘
  【乙】依八十年六月十日修正著作權法在我國「首次發行」或在日本發行後三十日
        內在我國發行，受我國著作權法保護者
┌──┬─────────┬─────┬──────┐
│編號│卡匣名稱          │日本發行日│我國發行日  │
├──┼─────────┼─────┼──────┤
│ 五 │淘氣瑪莉２        │1998/10/21│民國87/11/3 │
├──┼─────────┼─────┼──────┤
│ 六 │口袋怪獸（金、銀）│1999/11/21│民國88/11/20│
└──┴─────────┴─────┴──────┘
  【丙】甲、乙卡匣數量共計單卡六十九片、合卡十三片。


司法院資訊處製作；財團法人民間司法改革基金會備份。
